臺灣臺南地方法院刑事判決　　　　　　　　　　　　　　九十年度重訴字第一九號
　　公　訴　人　臺灣台南地方法院檢察署檢察官
　　被　　　告　乙○○
　　選任辯護人　許安德利
　　　　　　　　許世
右列被告因毒品危害防治條例案件，經檢察官提起公訴（九十年度偵字第八二一三號
），本院判決如左：
    主  文
乙○○販賣第一級毒品，處有期徒刑拾貳年肆月，褫奪公權捌年，扣案附表編號一之
第一級毒品海洛因沒收並銷燬之、編號三之犯毒工具沒收之；又販賣第二級毒品，處
有期徒刑捌年，褫奪公權伍年，扣案附表編號二之第二級毒品安非他命沒收並銷燬之
、編號三之犯毒工具沒收之。應執行有期徒刑貳拾年，褫奪公權捌年，扣案附表編號
一、二之第一、二級毒品海洛因、安非他命沒收並銷燬之、編號三之犯毒工具沒收之
。
    事  實
一、乙○○綽號「小黑」，因其未婚妻即將生產，需款孔急，竟不思以正途賺取所需
    ，反鋌而走險，竟基於販賣第一級毒品海洛因及二級毒品安非他命之意圖，於九
    十年七月十五日，以新臺幣（下同）一百二十萬之代價，向姓名、年籍均不詳、
    綽號「葉仔」者販入第一級毒品海洛因及第二級毒品安非他命，毛重分別為一六
    八四．五公克及三千八百七十六點一四公克，以伺機出售，嗣於九十年七月十九
    日，在彰化縣彰化市○○路○段五二一巷十二之一號九樓查獲，現場並扣得附表
    編號一之第一級毒品海洛因、附表編號二之第二級毒品安非他命、附表編號三販
    毒用電子磅秤三個、法碼一組、分裝毒品用工具十二支（鈍頭剪刀一支、鑷子夾
    三支、小湯匙四支、彈簧秤一個、刷子一把、比重度針一支、研磨模具一個）、
    分裝用塑膠袋四大包、分裝毒品戴用口罩一個等物。
二、案經台南市警察局第五分局、行政院海岸巡防署台南市機動查緝報告臺灣臺南地
   方法院檢察署檢察官偵查起訴。
    理  由
壹、安非他命之部分：
    訊據被告乙○○於警、偵訊本院審理時，於右揭時地，意圖出售安非他命牟利，
    而向綽號「葉仔」之人販入第二級毒品安非他命之情坦承不諱，又扣案之白色透
    明結晶經送內政部警政署刑事警察局鑑定結果，均係安非他命（總毛重為三千八
    百七十六點一四公克，總淨重為三千七百八十五點六六公克，驗於總淨重為三千
    七百八十四點三四公克），有該局九十年九月五日刑鑑字第168957 號鑑驗通知
    書一紙在卷可稽；送法務部調查局部分，經鑑定結果，其中一包白色結晶為安非
    他命，淨重二五點九六公克（包裝重零點八四公克），有該局九十年八月二十四
    日（90）陸（一）00000000號鑑定通知書一紙在卷可稽，並有販毒工具，販毒用
    電子磅秤三個、法碼一組、分裝毒品用工具十二支（鈍頭剪刀一支、鑷子夾三支
    、小湯匙四支、彈簧秤一個、刷子一把、比重度針一支、研磨模具一個）、分裝
    用塑膠袋四大包、分裝毒品戴用口罩一個等扣案可稽，被告前開自白，應堪信為
    真實。被告販賣第二級毒品安非他命之犯行應堪認定。
貳、海洛因之部分：
一、訊據被告否認販賣第一級毒品之犯行，辯稱：該批毒品海洛因，係「葉仔」要去
    大陸，臨行行寄放，嗣後仍要取回云云。
二、經查：
（一）、本件被查獲海洛因之數量毛重多達一六八四．五公克，此有法務部調查局九
        十年八月二十四日（90）陸（一）00000000號、九十年八月二十二日（90）
        陸（一）00000000號鑑定通知書二紙在卷可稽，又按第一級毒品海洛因黑市
        物稀價昂，取得不易，且為政府嚴予查緝之違禁物，其價額顯然甚高，然被
        告於偵查中供稱：「不知葉仔之真實姓名‧‧‧葉仔身邊會帶一、二個小弟
        ‧‧‧」等語（見九十年八月六日偵查筆錄）、本院審理時供稱：「我跟葉
        仔是喝酒認識的朋友，‧‧‧」等語（見本院九十年一月十日訊問筆錄）。
        是既被告與葉仔間僅為酒肉之交，更甚者，被告連葉仔之年籍資料亦全然不
        知，其與葉仔如何聯絡亦語焉不詳，葉仔自無將之昂貴毒品寄放於被告手中
        之理；況依被告所言，葉某身旁尚有兄弟，果葉仔僅為一時暫放，只需將該
        等海洛因寄放身邊兄弟已足，何需寄放被告，足證被告所辯第一級毒品海洛
        因係葉仔所寄放等語並不足採。
（二）、參以將被告住處扣案之黑色提帶內之白色粉末送驗，其成分除海洛因之外，
        發現尚有一包白色結晶則為安非他命，淨重二五點九六公克（包裝重零點八
        四公克），有法務部調查局鑑定結果局九十年八月二十四日（90）陸（一）
        0000000號鑑定通知書一紙在卷可稽，果該包白粉均係葉仔寄放，其成分應
        單純僅有海洛因，實無由出現被告所販入之安非他命之理。益證被告向葉仔
        所購入之毒品應包括海洛因及安非他命之事實，應可確認，故所辯海洛因部
        分係葉仔寄放並不足採。
（三）、被告於本院審理時供稱：「我沒有吃（海洛因），當時我以為是安非他命，
        只是一小包，是綽號「葉仔」寄放的，後來警察抓到時，只要是白色粉末全
        拿去秤，才會那麼多公克。葉仔說先放在我那裡，大陸回來才拿走。‧‧‧
        我打電話請教他海洛因之事情，因為「葉仔」有放海洛因在我這裡，所以我
        才會跟他聯絡，隔天我還有拿海洛因到高雄給甲○○看，他有跟我說這是海
        洛因沒有錯，但是成份不是很好，也有跟我說要跟我買，但是我跟他說東西
        不是我的不能賣，海洛因雖然是別人寄放但因我想確實知道是否為海洛因，
        才會叫甲○○試成份。甲○○試吃該批貨才說是海洛因。」等語（見本院九
        十年一月十日訊問筆錄）、「約十七日下午三時左右，在鳳山市○○街我有
        拿其中一小包讓他試一下，他有試，並告訴我是海洛因沒錯，但品質成份不
        是很好，但他表示有缺要向我買，也有問我價錢，我告訴他這是別人寄放的
        不能賣。」等語（見本院一月二十八日審理筆錄）。果真如被告所稱：海洛
        因係葉仔所寄放，則被告於葉仔自大陸返台後，則需全數交還葉仔，豈可將
        寄託人交付之物，另交予甲○○試用之理？足證該批海洛因應係被告意圖販
        賣而販入之事實，已甚明確。再佐之該批海洛因若係葉仔寄放，則亦與被告
        何干？被告何以要求甲○○鑑定純度，被告對此又無法自圓其說，自是被告
        販入之海洛因後，欲尋找買主脫手之事實，應可認定。
（四）、又被告於偵審中多次表明並未曾施用第一級毒品海洛因，且其餘案發之際經
        採渠尿液，亦未檢驗出嗎啡陽性反應，此有台南市衛生局檢驗成績書在卷可
        稽，核與被告上開供述相符，復參諸台灣高等法院被告全國前案記錄，亦無
        其施用第一級毒品之前案記錄，則被告本身購入之毒品並非自行施用之事實
        ，已可確認。又第一級毒品海洛因販賣為法律所嚴加禁止，苟無利潤可圖，
        衡情應無甘冒被查緝法辦重刑之危險，故被告販入海洛因時若無販賣毒品之
        意圖，顯難令人置信，基上說明，堪認本件被告在購入前揭扣案之海洛因之
        際主觀上應有販賣毒品藉以營利之不法意圖，應屬無疑，故被告所辯：並未
        購入海洛因云云，顯無足採。
（五）、又扣案之白粉經送法務部調查局鑑定結果，其中二十小包白粉均係海洛因，
        合計淨重三百零四點一五公克（包裝重十八點七二公克），純度百分之三十
        六，純淨值重一百零九點四九公克；另外淨重八百二十七點五公克（包裝重
        二百三十四點零五公克）含有極微量之海洛因，有該局九十年八月二十四日
        （90）陸（一）00000000號、九十年八月二十二日（90）陸（一）00000000
        號鑑定通知書二紙在卷可稽，並有販毒之工具販毒用電子磅秤三個、法碼一
        組、分裝毒品用工具十二支（鈍頭剪刀一支、鑷子夾三支、小湯匙四支、彈
        簧秤一個、刷子一把、比重度針一支、研磨模具一個）、分裝用塑膠袋四大
        包、分裝毒品所戴用口罩一個等扣案可稽，被告販賣第一級毒品之犯行洵堪
        認定。
參、又海洛因、安非他命分屬第一級、第二級毒品，毒品危害防制條例第二條第二項
    第一、二款分別訂有明文。核被告乙○○所為，均係犯毒品危害防制條例第四條
    第一項之販賣第一級毒品罪及同條例第四條第二項之販賣第二級毒品罪。又被告
    等販賣毒品海洛因、安非他命前持有毒品之低度行為，為持有後進而販賣之高度
    行為所吸收，故不復另論其持有第一級、第二級毒品罪。再按販賣毒品罪，並不
    以販入後復行賣出為成立要件，祗須以營利為目的，將毒品予以販入或賣出，有
    一於此，其犯罪即告成立。至於意圖販賣而持有毒品罪，則指意圖販賣而持有之
    毒品並非因販賣之目的而取得，乃因其他原因如受贈等而持有，於持有中起意販
    賣者而言。是被告意圖販賣第二級毒品安非他命牟利，向綽號「葉仔」者販入安
    非他命，其後雖尚未賣出，所為應成立毒品危害防制條例第四條第二項之販賣第
    二級毒品罪，公訴人認被告涉係犯毒品危害防制條例第五條第二項之意圖販賣而
    持有第二級毒品罪嫌，應有誤會，惟其基本事實同一，本院仍應審理，並變更起
    訴法條。又公訴人雖認被告：於九十年七月十七日，在高雄縣鳳山市○○街十八
    號八樓之一，以三十五萬元之價額，販賣第一級毒品海洛因四兩半予甲○○等語
    。惟上情業經被告否認，辯稱：九十年十九日上午陪其未婚妻及友人至彰化市新
    光百貨購物餐飲，並於百貨公司內時食用簡餐，直至下午五、六點方返家，旋即
    遭補，期間並無機會販售海洛因與甲○○，另甲○○遭警查扣之海洛因不論外觀
    或成分，與伊遭查扣者均不同，是其毒品海洛因之來源，絕非是伊等語。經查：
    （一）、按對於施用毒品者，若供出毒品來源因而破獲者，得減輕其刑，毒品危
    害防制條例第十七條定有明文規定。參諸證人甲○○係因警方在其身上搜得「一
    槍五彈」，及高達「四兩半」之海洛因，此有證人甲○○之警訊、偵訊筆錄及其
    扣案物清單附卷足參，則證人甲○○於警訊、偵察時之證述是否係為自身減刑？
    難以遽信證人甲○○所扣得之海洛因係購自被告。另證人甲○○雖曾於警訊時供
    出其毒品之來自被告，然觀其於第一次警訊中供稱：我是向一名「小黑」的男子
    購買的，是於七月十七日由他人送至我位於鳳山市○○街十八號八樓之一的住處
    ，我以三十五萬購得四兩半等語、於偵查中更僅稱：是向小黑，乙○○買的，三
    十五萬元等語。嗣經本院多次傳、拘證人均無所獲，此有傳票及拘票回執附卷足
    參，自難僅以警、偵之供詞，且為雙方未當面對質之前提下，即為被告不利之認
    定。（二）、又於證人甲○○身上查扣一三五點六公克之海洛因（即其供稱向被
    告購買之），經台灣高雄地方法院檢察署（九十年度偵字第一七一九七號）送法
    務部調查局鑑定，其結果純度高達百分之五十五點一六，此有該局九十年九月六
    日（90）陸（一）00000000號鑑定通知書一只附卷足參，而被告於本院查扣之海
    洛因送該局鑑定之結果，其中最高之純度，係僅達百分之三十六，此有該局九十
    年八月二十四日（90）陸（一）00000000號鑑定通知書一只附卷足參。依此，毒
    品買受者即證人甲○○身上查扣之毒品純度竟然高於出買者及被告達百分之十九
    點一六。然毒品純度到越下手，衡其常情將會越加稀釋，再從中再獲取暴利，絕
    無加重純度之理。即便是自行施用，亦不會先購入低純度之毒品再添加高純度之
    毒品（只需購買高純度之毒品施用已足），足證上開毒品海洛因並非購自被告。
    是證人甲○○之證詞既不足採，亦無法僅憑上開證據證明甲○○身上扣得之毒品
    海洛因係購自被告，故甲○○所供毒品來源係來自被告，係難信為真，附此敘明
    。又被告乙○○因尚未藉由販賣第一級毒品中獲取利益，又其扣案第一級毒品粉
    末數量雖重達一六八四點五公克，惟純質淨重僅為一百零九點四九公克，此有鑑
    定報告書一只附卷足參，衡諸犯罪情狀尚非無可憫，若科以法定低度刑無期徒刑
    尚嫌過重，爰依刑法第五十九條之規定就被告涉犯毒品危害防制條例第四條第一
    項販賣第一級毒品之犯行部分減輕其刑。被告所犯上開二罪間，犯意各別，罪名
    互異，應分論併罰。爰審酌被告所犯販入毒品殘害他人身心，量刑本不宜從輕，
    然唸及尚未流入市面，未對社會發生實際危害，又尚無獲取犯罪所得及其犯後態
    度尚稱良好等一切情狀，分別量處如主文所示之刑，且依被告所犯販賣毒品之性
    質，本院認有褫奪公權之必要，爰分別併宣告褫奪公權，併定應執行之刑、褫奪
    公權之宣告。
肆、又扣案附表編號一、二之第一級、第二級毒品海洛因、安非他命，係屬違禁物，
    均應依同條例第十八條第一項宣告沒收銷燬之；另販毒工具，販毒用電子磅秤三
    個、法碼一組、分裝毒品用工具十二支（鈍頭剪刀一支、鑷子夾三支、小湯匙四
    支、彈簧秤一個、刷子一把、比重度針一支、研磨模具一個）、分裝用塑膠袋四
    大包、分裝毒品所戴用口罩一個，為分裝毒品所用之物，雖被告辯稱為葉仔所有
    云云，然被於警訊時已坦承該批物品為伊所有（九十年七月二十日訊問筆錄），
    況被告並無法供出葉仔之年籍資料以利本院調查，且依其客觀情狀，葉仔既將販
    賣工具整包交予被告，收取價金，則出售之貨品應當然包含此部份，故上開販毒
    工具應屬被告所有無訛，被告所辯不足採，仍應依刑法第三十八條第一項二款沒
    收之。另扣案之吸食器及八包淨重二百六十四點七公克之白粉，（包裝重七點三
    九公克）未發現毒品成分，有法務部調查局九十年八月二十四日（90）陸（一）
    00000000號鑑定通知書一只附卷足參，其非違禁物，亦無法證明與本件犯罪有關
    連，爰均不另為沒收之諭知，附此敘明。
據上論斷，應依刑事訴訟法第二百九十九條第一項前段、第三百條，毒品危害防制條
例第四條第一項、第二項、第十八條第一項，刑法第十一條前段、第五十九條、第三
十七條、第五十一條第五、八、九、十款、第三十八條第一項第二款，判決如主文。
本案經檢察官劉聰熙到庭執行職務。
中    華    民    國      九十一        年      二      月      八      日
                                  臺灣臺南地方法院刑事第三庭
                                       審判長法  官 李 政 庭
                                             法  官 謝 瑞 龍
                                 法  官 蔡 奇 秀
右正本證明與原本無異。
如不服本判決，應於判決送達後十日內，向本院提出上訴狀。
                                          書記官    尹 之 玲
中    華    民    國      九十一        年      二      月      十      日
附表
編號一：(1)海洛因為二十小包，合計淨重三百零四點一五公克（包裝重十八點七二公
        克），純度百分之三十六，純淨值重一百零九點四九公克。(2)含有極微量之
        海洛因，淨重八百二十七點五公克（包裝重二百三十四點零五公克）。
編號二：(1)安非他命之總毛重為三千八百七十六點一四公克，總淨重為三千七百八十
        五點六六公克，驗於總淨重為三千七百八十四點三四公克。(2)安非他命一包
        ，合計淨重二五點九六公克（包裝重零點八四公克）。
編號三：販毒用電子磅秤三個、法碼一組、分裝毒品用工具十二支（鈍頭剪刀一支、
        鑷子夾三支、小湯匙四支、彈簧秤一個、刷子一把、比重度針一支、研磨模
        具一個）、分裝用塑膠袋四大包、分裝毒品戴用口罩一個等物。
附錄法條：
毒品危害防制條例第四條第一項、第二項：
